【裁判字號】    97,訴,800
【裁判日期】    971231
【裁判案由】    損害賠償
【裁判全文】
臺灣彰化地方法院民事判決  97年度訴字第800號
原      告  甲○○
被      告  乙○○
上列當事人間請求損害賠償事件，由刑事庭移送前來，本院於民
國97年12月17日言詞辯論終結，茲判決如下：
    主      文
被告應給付原告新台幣肆萬伍仟玖佰陸拾柒元，及自民國九十七
年八月二十二日起至清償日止，按年息百分之五計算之利息。
原告其餘之訴駁回。
本判決原告勝訴部分得假執行。但被告如以新台幣肆萬伍仟玖佰
陸拾柒元為原告預供擔保，得免為假執行。
原告其餘假執行之聲請駁回。
    事實及理由
一、原告主張：
  (一)原告於民國96年7月12日深夜，在彰化縣福興鄉○○路18號
    前遭被告手持磚塊擊中頭部，致受有頭部外傷併頭皮撕裂傷
    等傷害。
  (二)被告明知原告未於上揭時地出手毆打其身體，竟基於意圖使
    原告受刑事追訴之犯意，於96年7月18日晚上8時40分左右，
    向彰化縣警察局鹿港分局福興分駐所員警提出傷害告訴，誣
    指原告來對其揮拳毆打云云，涉犯誣告罪嫌。
  (三)爰請求被告下列損害：
  1.醫藥費：
    請求賠償新台幣（下同）10萬元。
  2.減少工作收入：
    原告受傷前原在彰化縣福興鄉擔任賽鴿協會東福支會長，月
    入5萬元。自96年7月13日受傷日起同年9月12日為止，共2個
    月無法外出工作，減少工作收入，爰請求賠償10萬元。
  3.名譽損失：
    被告以背於善良風俗之方法，加損害於原告，原告因此而感
    到羞憤、沮喪、悲憤、受他人譏笑與指點，影響名譽，精神
    上遭受嚴重之打擊，受有非財產之損害，爰請求賠償名譽上
    之損失20萬元。
  4.精神慰藉金：
    原告頭部受傷，身體及精神上均受莫大之痛苦，實在難以言
    諭，爰請求賠償精神慰藉金50萬元。
  (四)原告高中畢業，擔任賽鴿協會支會長逾30年，名下無不動產
    。
  (五)爰依侵權行為損害賠償之法律關係，請求被告應給付原告90
    萬元，及自起訴狀繕本送達被告之翌日起至清償日止，按年
    息百分之5計算之利息，並陳明願供擔保請准宣告假執行等
    語。
二、被告辯稱：
  (一)被告於96年7月12日深夜11時30分許出手打毆打訴外人林麗
    玉1巴掌，林麗玉被水溝絆倒之時，不一會即見到原告夥同
    訴外人洪合興、黃琴等人前來被告住處興師問罪。原告當
    時以其右手指著被告臉部稱：「為何打我妹妹？（指林麗玉
    ）」，並連說「你很猛是不是？」3次。被告見狀乃以右手
    將原告右手撥開，原告隨即用左手揮打被告右頸部，隨即引
    發衝突，互相扭打。嗣後被告用力將原告推開，原告重心不
    穩跌到。此時，洪合興見狀隨即跑過來從後環抱被告，當被
    告欲用彎腰方式要把身後之洪合興摔開之時，原告又跑過來
    趁勢毆打被告之背部。當被告彎腰掙開洪合興之時，又面對
    原告與洪合興2人夾擊，乃在地上隨即撿起1塊磚塊反擊，隨
    即遭原告雙手抓住被告雙手，欲將被告右手上磚塊摔開，此
    時洪合興又從後抱住被告腰部，在雙方用力較勁拉扯之時，
    磚塊脫落飛出打到原告左頭部上方，被告用力要摔開原告之
    時，右手拇指被原告緊緊抓住，導致右手拇指扭傷。由於原
    告頭部受傷，鬆開抓住被告，被告始得在掙開洪合興之環抱
    ，跑回屋內將鐵捲門拉下，直至警察前來處理，被告始打開
    鐵門讓警察了解及調查。其間，被告之妻黃淑惠在衝突之較
    後階段有出來阻擋，並在場目睹全部衝突經過。
  (二)洪合興於刑事庭證述情節，目的在於脫免其參與圍毆被告之
    責任，並袒護原告。按事實苟如洪合興所述，依理被告不會
    受到任何傷害，然事實上被告受有右上背挫傷、頸部擦傷、
    右手大拇指扭傷等傷害，若當晚雙方未互毆拉扯，何以致此
    ？因此，洪合興之證詞不實在。
  (三)刑事判決雖以黃淑惠證述情節，就原告以左手或右手毆打被
    告及撿拾磚塊之情節，與被告所述情節不符，因認黃淑惠證
    詞不可採信。惟查：被告所受前揭傷害，確係雙方於當晚互
    毆拉扯所致，在雙方激烈衝突過程中，僅經過短短數分鐘，
    又在深夜之屋外，本來無法將全部案情及使用左手或右手觀
    察清楚，並鉅細靡遺地記住。又被告係遭洪合興抱住鬆開後
    ，撿拾磚塊防衛之時，旋即遭原告抓住雙手，洪合興又趁機
    再次從後抱住被告，證人黃淑惠所證述被告撿拾磚塊之經過
    ，係被告遭洪合興第二次抱住前之情節，而非第一次被抱住
    前之情節，則黃淑惠證詞與被告所述細節容有不同，但重大
    情節並無出入。況且，細節出入源於彼此觀察之角度、光線
    ，或體驗衝突之經過不同所致，並非其所述不實。
  (四)黃琴於警詢時陳稱：「‧‧‧甲○○一見該男，甲○○就
    遭該男右手持磚塊朝甲○○頭上打，甲○○遭攻擊後就立刻
    倒地。」， 與其在審判時證述：「對方的太太有去拉她先生
    ，洪合興拉甲○○」，明顯不同。若雙方無衝突拉扯，何須
    去拉？又該證人就原告來有無對對方動手動腳？證稱：「沒
    有。」，及就洪合興有無抱住對方？證稱：「沒有，我轉過
    去看時沒有。」等語，顯然均出自迴護原告及洪合興之詞，
    難以採信。
  (五)原告已支出醫療費用4千元，被告不爭執。超過必要之程度
    ，被告認無必要。又非因本件傷害所致之醫療費用部分，被
    告否認。
  (六)原告主張其受傷前擔任賽鴿協會東福支會長為生，月入5萬
    元，受傷後2個月無法工作。惟原告雖受有頭部外傷併頭皮
    撕裂傷，但僅止於頭皮破而流血而已，頭殼並未受損，腦部
    亦未受傷，僅需止血及縫合傷口即可出院。此觀諸彰化基督
    教醫院鹿基分院（以下簡稱彰基鹿基分院）96年7月13日之
    診斷書記載：「患者因上述病因於民國96年7月12日23時55
    分就診，並行傷口縫合手術處置後（兩公分），於96年7月
    13日00時18分離院。」即可證明。又原告既係擔任賽鴿協會
    支會長，其月入5萬元，並未因其本件受傷而無法領取，亦
    未因其本件受傷而無法工作，其受傷之情形，對日常生活及
    工作並無影響。故原告請求賠償減少工作收入，為無理由。
  (七)原告傷勢不重，僅需止血及縫合傷口即可出院，休息約7天
    即可完全痊癒。對工作亦無影響。被告認為賠償精神慰撫金
    逾2萬元即屬過高。
  (八)本件被告所為傷害行為，實係因兩造互毆拉扯所致，就損害
    之發生或擴大，原告顯與有過失，應按過失比例分擔其損害
    。
  (九)本件係兩造互毆成傷，被告並無誣指原告犯傷害罪，證人洪
    合興、黃琴等人袒護原告之證詞，不可採信。應以被告之
    妻黃淑惠證詞，較為可採。是以，原告主張被告誣告其傷害
    ，使其名譽受損，而請求賠償名譽損失20萬元云云，洵屬無
    據。況且，其求償金額亦屬過高，並不合理。
  (十)被告國中畢業，以捕魚為業，住家房屋自有。
  (十一)從而，原告請求被告損害賠償，洵屬無據，爰請求駁回原告
    之訴及其假執行之聲請，並陳明如受不利之判決，願供擔保
    請准免為假執行等語。
三、兩造不爭執事項：
  (一)被告於前開時地隨手自地上撿拾磚塊擊中原告頭部，致原告
    受有頭部外傷併頭皮撕裂傷等人件傷害 。
  (二)門牌福興鄉○○村○○路22號房屋原為原告其訴外人林麗玉
    住處，嗣由被告經法院拍賣而取得所有權。
  (三)被告於前開時地毆傷原告之動機，源於前開法拍屋糾紛。
  (四)被告於前揭時地毆傷原告之際，在場之人尚有洪合興、黃
    琴及被告之妻黃淑惠等人。
  (五)被告於96年7月18日晚上8時40分許，向彰化縣警察局鹿港分
    局福興分駐所員警對於原告提出傷害告訴。
  (六)被告因涉犯傷害及誣告罪，經本院刑事庭97年度訴字第270
    號刑事判決，判處有期徒刑9月，嗣經被告提起上訴，尚未
    確定。
  (七)原告經被告提出傷害告訴刑事案件，業經臺灣彰化地方法院
    檢察署檢察官以96年度偵字第9759號不起訴處分書，為不訴
    處分確定。
  (八)原告高中畢業，擔任賽鴿會支會長逾30年，名下無不動產，
    月入5萬元。
  (九)被告國中畢業，以捕魚為業，住家房屋自有。
  (十)原告於96年7月12日晚上11時55分前往彰基鹿基分院就診，
    並行傷口縫合手術處置後（兩公分），於96年7月13日凌晨
    零時18分離院，未住院。
四、兩造爭執事項：
  (一)原告於前開時地有無毆打被告？
  (二)原告請求各種損害賠償項目，是否於法有據？
  (三)原告依法得請求損害賠償金額各若干元？
  (四)原告與有過失？
五、本件傷害等刑事案件卷宗，雖因被告提起上訴而調卷無著。
    惟相關在場目擊證人即洪合興、黃琴及被告之妻黃淑惠等
    人分別於刑事程序到庭作證，並製作審判筆錄（本院刑事庭
    97年7月24日審判筆錄）附卷，本院因認實無重覆訊問之必
    要。本院據此相關證人之證詞，並參酌本院刑事庭97年度訴
    字第270號刑事判決，得知該刑事判決採信證人洪合興、黃
    琴等人之證詞，但不採信被告之妻黃淑惠之證詞，並否定
    被告所提彰基鹿基分院診斷書所載被告受傷與原告有關，為
    其認定事實之主要依據。然證人洪合興於刑事庭自承其在原
    告那邊做生意，與原告比較熟，已經認識10幾年等情；證人
    黃琴亦自承事發當天其與多人在原告家中聊天等情。基此
    ，該等2名證人核屬原告之友性證人，其證詞之證據力原屬
    極度薄弱，在無其他較中性之證人及具體物證可資佐證情況
    下，不宜作為被告不利認定之惟一證據。況且，被告既已提
    出彰基鹿基分院診斷書載明被告傷情為「右上背挫傷、頸部
    擦傷、右手大拇指扭傷」，並記載被告因上述傷害於96年7
    月13日零時40分急診就診，其據以證明被告於毆傷原告當日
    亦有受傷，再加上兩造因法拍屋糾紛已生嫌隙，則被告辯稱
    與原告互毆成傷乙節，顯非臨訟虛構之詞，尚值採信。是以
    ，被告申告原告涉犯傷害罪嫌，既有醫院診斷書為憑，尚非
    全然虛假，自難遽認有何誣告犯罪之侵權行為。
六、按「因故意或過失，不法侵害他人之權利者，負損害賠償責
    任。」、「不法侵害他人之身體或健康者，對於被害人因此
    喪失或減少勞動能力或增加生活上之需要時，應負損害賠償
    責任。」、「不法侵害他人之身體、健康‧‧‧被害人雖非
    財產上之損害，亦得請求賠償相當之金額。」，民法第184
    條第1項前段、第193條第1項、第195條第1項前段各定有明
    文。經查，原告既因被告毆打成傷，則原告本於前開規定請
    求被告損害賠償，洵屬有據。
六、茲就原告請求損害賠償項目，分別審酌如下：
  1.醫療費用：
    原告主張其因本件傷害後合計已支出醫藥費即醫療費用4千
    元，未據提出醫院收據為證，但此情既為被告所不爭執，被
    告應負損害賠償責任。逾此範圍之醫療費用，既經被告否認
    ，且未據原告舉證以實其說，不應准許。
  2.減少勞動能力之損害：
    原告主張其因本件傷害，致2個月無法工作，爰請求賠償10
    萬元不能工作之損失。查原告於96年7月12日晚上11時55分
    前往彰基鹿基分院就診，並行傷口縫合手術處置後（兩公分
    ），於96年7月13日凌晨零時18分離院，未住院，再加上原
    告自承約1週左右即拆線。基此，足認原告未達喪失勞動能
    力之程度，且其減少勞動能力程度亦屬輕微。加上原告所受
    傷害稍加時日即得復原，故以原告受傷縫合日起至拆線日，
    核算減少勞動能力之期間為7天，始較允當。爰依原告月入5
    萬之標準，核算出原告得請求被告賠償減少勞動能力之損害
    金額為11,667元（計算式：50,000÷30×7≒11,667，小數
    點以下四捨五入），被告應負損害賠償責任。
  3.精神慰撫金：
    原告主張遭被告毆打成傷，爰請求50萬元精神慰撫金。爰審
    酌兩造之年齡、身分、地位、經濟能力，及原告所受傷勢、
    精神上打擊之程度等一切情狀，因認原告請求精神慰撫金即
    非財產上之損害5萬元，始屬相當，應予准許。逾此範圍之
    請求，顯屬過高，不應准許。
七、按「損害之發生或擴大，被害人與有過失者，法院得減輕賠
    償金額，或免除之。重大之損害原因，為債務人所不及知，
    而被害人不預促其注意或怠於避免或減少損害者，為與有過
    失。」，民法第217條定有明文。查兩造既有互毆成傷情事
    ，則被告主張原告與有過失乙節，於法即無不合。本院審酌
    據此兩造原因力之強弱，因認原告應負擔百分之30之過失責
    任，被告則應負擔百分之70之損害賠償責任，較為適當。依
    此責任比例核算結果，原告得請求損害賠償之金額為45,967
    元〈計算式：（4,000＋11,667＋50,000）×0.7≒45,967元
    ，小數點以下四捨五入）。
八、綜上所述，原告本於侵權行為損害賠償之法律關係，請求被
    告應給付原告45,967元，及自起訴狀繕本送達被告之翌日即
    97年8月22日起至清償日止，按年息百分之5計算之利息，為
    有理由，應予准許。逾此範圍之請求，不應准許，應予駁回
    。
八、原告勝訴部份，合於民事訴訟法第389條第1項第5款規定，
    爰依職權宣告假執行，並准許被告預供擔保，而免為假執行
    。原告其餘假執行之聲請，因訴之駁回而失所附麗，併予駁
    回。
九、本件事證已臻明確，兩造其餘攻擊防禦方法及舉證，經審酌
    後於判決結果不生影響，爰不再贅詞論列。
十、本件原為附帶民事訴訟，依法毋須繳納裁判費，兩造亦未支
    出任何訴訟費用，爰不另為訴訟費用負擔之諭知。
中    華    民    國    97    年    12    月    31    日
                民事第一庭      法  官  陳正禧
上正本係照原本作成。
如不服本判決，須於收受判決正本送達後20日內向本院提出上訴
狀。
中    華    民    國    97    年    12    月    31    日
                                書記官  蕭美鈴


司法院資訊處製作；財團法人民間司法改革基金會備份。
